臺灣臺南地方法院新市簡易庭民事判決
111年度新簡字324號
原      告  富邦產物保險股份有限公司

法定代理人  賴榮崇
訴訟代理人  魏至平
被      告  施秉和

上列當事人間請求損害賠償事件，經本院於民國111年7月28日言
詞辯論終結，判決如下：
    主      文
被告應給付原告新臺幣壹拾陸萬叁仟零叁元，及自民國一百一十
一年五月二十九日起至清償日止，按週年利率百分之五計算之利
息。
原告其餘之訴駁回。
訴訟費用新臺幣叁仟玖佰柒拾元，其中新臺幣壹仟柒佰玖拾元由
被告負擔，餘由原告負擔。
本判決原告勝訴部分得假執行。
    事實及理由
一、被告經合法通知，無正當理由未於言詞辯論期日到場，且核
    無民事訴訟法第436條第2項準用同法第386條所列各款情形
    ，爰依原告聲請，由其一造辯論而為判決。
二、原告起訴主張：被告於民國110年2月13日凌晨4時50分許，
    駕駛車牌號碼0000-00號自用小貨車，沿臺南市永康區龍中
    街由南向北方向行駛，行經與龍埔街口設有閃光紅燈之交岔
    路口時，未先停止於交岔路口前，讓幹線道車先行，而貿然
    行駛通行該路口，先與訴外人林貞汝所駕駛之車牌號碼0000
    -00號自用小客車發生碰撞後，再失控衝撞停放在路旁由訴
    外人林姿吟所停放之車牌號碼0000-00號自用小客車（下稱
    系爭5852-WQ車輛），系爭5852-WQ車輛再推撞路旁由訴外人
    楊鈞皓停放之車牌號碼000-0000號租賃小客車（訴外人和運
    租車股份有限公司所有，下稱系爭RBJ-1586車輛），系爭RB
    J-1586車輛再推撞路旁由訴外人沈柏夆所停放之車牌號碼00
    0-0000號租賃小客貨車（訴外人格上汽車租賃股份有限公司
    所有，下稱系爭RBQ-8196車輛，與系爭RBJ-1586車輛合稱系
    爭事故車輛），致系爭事故車輛受損（下稱系爭事故）。系
    爭事故車輛經送廠維修，系爭RBJ-1586車輛修復費用為新臺
    幣（下同）320,000元（含工資費用94,560元、零件費用225
    ,440元）、系爭RBQ-8196車輛修復費用則為41,863元（含工
    資費用17,400元、零件費用24,463元），總計為361,863元
    （計算式：320,000元＋41,863元＝361,863元），原告已依保
    險契約悉數賠付被保險人，並依保險法第53條第1項規定取
    得代位求償權。為此，爰依侵權行為之法律關係及保險法第
    53條第1項規定，提起本件訴訟等語。並聲明：被告應給付
    原告361,863元，及自起訴狀繕本送達翌日起至清償日止，
    按週年利率5％計算之利息。
三、被告未於言詞辯論期日到場，亦未提出書狀作任何聲明或陳
    述。
四、得心證之理由：
　㈠原告主張之事實，業據其提出道路交通事故當事人登記聯單
    、道路交通事故現場圖、系爭事故車輛行車執照、理賠申請
    書、工料理算明細表、估價單、系爭事故車輛車損照片、統
    一發票、損害賠償代位求償切結書等資料為證（見新司簡調
    卷第17頁至第50頁），並經本院依職權向臺南市政府警察局
    永康分局調取道路交通事故現場圖、道路交通事故調查報告
    表㈠、㈡、道路交通事故照片、調查筆錄等資料核閱屬實（見
    新司簡調卷第55頁至第84頁、第89頁至第147頁），而被告
    經合法通知未於言詞辯論期日到場爭執，亦未提出書狀作任
    何聲明或陳述，本院審酌原告所提證據，堪認原告主張之事
    實為真實。
  ㈡按因故意或過失，不法侵害他人之權利者，負損害賠償責任
    ；汽車、機車或其他非依軌道行駛之動力車輛，在使用中加
    損害於他人者，駕駛人應賠償因此所生之損害，民法第184
    條第1項前段、第191條之2前段分別定有明文。又前揭民法
    第191條之2乃舉證責任倒置之規定，以推定過失方式合理分
    配舉證責任之負擔，亦即除當事人得舉證證明其於防止損害
    之發生已盡相當之注意者外，凡動力車輛在使用中加損害於
    他人者，即應負賠償責任。本件被告係因駕駛自用小貨車先
    撞擊車牌號碼0000-00號自用小客車後，再失控撞擊系爭585
    2-WQ車輛，並因而推撞系爭事故車輛，致系爭事故車輛受損
    ，被告自有前揭民法第191條之2推定過失責任規定之適用，
    而被告對此並未舉證其已盡相當之注意義務防止本件事故發
    生。從而，原告主張被告應負侵權行為損害賠償責任，應屬
    可採。
  ㈢按負損害賠償責任者，除法律另有規定或契約另有訂定外，
    應回復他方損害發生前之原狀。因回復原狀而應給付金錢者
    ，自損害發生時起，加給利息。前述第1項情形，債權人得
    請求支付回復原狀所必要之費用，以代回復原狀，民法第21
    3條定有明文。又請求賠償物被毀損所減少之價額，得以修
    復費用為估定之標準，但以必要者為限，如修理材料以新品
    換舊品，應予折舊（最高法院77年度第9次民事庭會議決議㈠
    意旨參照）。本件被告既因過失損壞系爭事故車輛，則對於
    系爭事故車輛遭被告擦撞所須支出必要修理費用之損害，自
    應負賠償責任。查系爭事故車輛因系爭事故受損，其中系爭
    RBJ-1586車輛修復費用為320,000元（含工資費用94,560元
    、零件費用225,440元）、系爭RBQ-8196車輛修復費用則為4
    1,863元（含工資費用17,400元、零件費用24,463元），且
    系爭RBJ-1586車輛為105年3月出廠、系爭RBQ-8196車輛為10
    3年5月出廠（未載日均以15日計算）等情，有原告提出之行
    車執照、工料明細表、估價單、統一發票在卷可憑（見新司
    簡調卷第21頁、第23頁至第26頁、第40頁、第42頁、第44頁
    至第46頁），迄至系爭事故發生時之110年2月13日，分別已
    使用4年11月、6年3月。又系爭RBJ-1586車輛計算上開損害
    賠償數額時，就零件更換部分係以新零件更換損壞之舊零件
    ，揆諸前揭說明，自應計算折舊，始符合修復之原則。而依
    行政院所頒固定資產耐用年數表及固定資產折舊率表之規定
    ，系爭車輛耐用年數為5年，依平均法計算其折舊結果（即
    以固定資產成本減除殘價後之餘額，按固定資產耐用年數表
    規定之耐用年數平均分攤，計算折舊額），每年折舊率為5
    分之1 ，並參酌營利事業所得稅查核準則第95條第6項規定
    「固定資產提列折舊採用定率遞減法者，以1年為計算單位
    ，其使用期間未滿1年者，按實際使用之月數相當於全年之
    比例計算之，不滿1月者，以1月計」，則系爭RBJ-1586車輛
    更換之零件費用為225,440元，依前揭平均法計算其折舊後
    零件之殘餘價值為46,967元【計算方式：❶殘價＝取得成本÷
    （耐用年數＋1）即225,440元÷（5+1）≒37,573元（小數點以
    下四捨五入）；❷折舊額＝（取得成本－殘價）×1/（耐用年數
    ）×（使用年數）即（225,440－37,573）×1/5×（4+9/12）≒1
    78,474元（小數點以下四捨五入）；❸扣除折舊後價值＝（新
    品取得成本－折舊額）即225,440元－178,474元＝46,966元】
    ，加計毋庸折舊之工資費用94,560元，總計系爭RBJ-1586車
    輛所受損害應為141,526元。至系爭RBQ-8196車輛固已超過
    行政院所頒固定資產耐用年數表之其他業用客車之5年年數
    ，惟於系爭事故發生時，系爭車輛仍正常使用中，難認已無
    殘餘價值，故本院參酌營利事業所得稅查核準則第95條第8
    款：「營利事業折舊性固定資產，於耐用年限屆滿仍繼續使
    用者，其殘值得自行預估可使用年數並重新估計殘值後，按
    原提列方式計提折舊」、所得稅法第51條第1項前段：「固
    定資產之折舊方法，以採用平均法、定率遞減法、年數合計
    法、生產數量法、工作時間法或其他經主管機關核定之折舊
    方法為準」，及該法施行細則第48條第1款：「本法第51條
    所定固定資產之折舊方法，採平均法者，以固定資產成本減
    除殘值後之餘額，按固定資產耐用年數表規定之耐用年數平
    均分攤，計算每期折舊額」規定，認採用「平均法」計算其
    最後1年折舊後之殘值作為系爭車輛零件之殘餘價值【計算
    式：取得價格÷（耐用年限＋1 ）＝殘值】，應屬合理，是系
    爭車輛更換之零件費用24,463元，依前揭平均法計算其折舊
    後零件之殘餘價值為4,077元【計算式：24,463元÷（5＋1）≒
    4,077元（小數點以下四捨五入）】，加計毋庸折舊之工資
    費用17,400元，總計系爭RBQ-8196車輛所受損害應為21,477
    元。故系爭事故車輛所受損害總計應為163,003元（計算式
    ：141,526元＋21,477元＝163,003元）。
    ㈣按被保險人因保險人應負保險責任之損失發生，而對於第
    三人有損失賠償請求權者，保險人得於給付賠償金額後，代
    位行使被保險人對於第三人之請求權；但其所請求之數額，
    以不逾賠償金額為限，保險法第53條第1項定有明文。再按
    損害賠償祇應填補被害人實際損害，保險人代位被害人請求
    損害賠償時，依保險法第53條第1項規定，如其損害額超過
    或等於保險人已給付之賠償金額，固得就其賠償之範圍，代
    位請求賠償，如其損害額小於保險人已給付之賠償金額，則
    保險人所得代位請求者，應祇以該損害額為限（最高法院65
    年台上字第2908號判例意旨參照）。本件被保險人和運租車
    股份有限公司及格上汽車租賃股份有限公司因被告之行為致
    系爭事故車輛受有損害，其回復原狀所需修理費用所得請求
    之金額總計為163,003元，即為和運租車股份有限公司及格
    上汽車租賃股份有限公司實際之損害，原告於給付保險金後
    ，固得代位被保險人對被告請求損害賠償，惟其所得代位請
    求者，應祇在上開損害額範圍內。是原告依保險法第53條第
    1項請求被告給付163,003元，為有理由，應予准許；逾此範
    圍之請求，即屬無據，應予駁回。
五、綜上所述，原告依民法侵權行為法律關係及保險法第53條第
    1項之規定，請求被告給付163,003元及自起訴狀繕本送達翌
    日即111年5月29日（於111年5月18日寄存於被告居所之轄區
    派出所，於同年111年5月28日生送達效力，見新司簡調卷第
    163頁）起至清償日止，按週年利率5％計算之利息，為有理
    由，應予准許，逾此範圍之請求，則無理由，應予駁回。
六、按各當事人一部勝訴、一部敗訴者，其訴訟費用，由法院酌
    量情形，命兩造以比例分擔或命一造負擔，或命兩造各自負
    擔其支出之訴訟費用；法院為終局判決時，應依職權為訴訟
    費用之裁判，民事訴訟法第79條、第87條第1項分別定有明
    文。本院酌量兩造訴訟勝敗情形，認第一審訴訟費用即裁判
    費3,970元，由被告負擔1,790元，餘由原告負擔，爰判決如
    主文第3項所示。
七、本判決原告勝訴部分係就民事訴訟法第427條第1項所定適用
    簡易程序所為被告敗訴之判決，依同法第389條第1項第3款
    規定，應依職權宣告假執行。
八、訴訟費用負擔之依據：民事訴訟法第79條。
中　　華　　民　　國　　111 　年　　8     　 月　 　5 　
 　日
　　　　　　　　　新市簡易庭     法       官   施志遠
以上正本係照原本作成。
如不服本判決，應於判決送達後20日內，向本院提出上訴狀並表
明上訴理由（須附繕本）。如委任律師提起上訴者，應一併繳納
上訴審裁判費。
中　　華　　民　　國　　111 　年　　8 　 月　 　5 　  日
             　                                             書 記 官   黃心瑋